臺灣高等法院臺南分院刑事判決　　　　100年度上訴字第859號
上　訴　人　臺灣雲林地方法院檢察署檢察官
被　　　告　洪振文
上列上訴人因被告違反毒品危害防制條例案件，不服臺灣雲林地
方法院一００年度訴字第五六一號中華民國一００年七月二十五
日第一審判決（起訴案號：臺灣雲林地方法院檢察署一００年度
毒偵字第五七０號、第六三三號），提起上訴，本院判決如下：
    主  文
原判決撤銷。
洪振文犯施用第一級毒品貳罪，各處有期徒刑玖月，扣案之海洛
因捌包（驗餘淨重共計零點公克，含包裝袋捌個）沒收銷毀
之，扣案之注射針筒壹支、吸管裝填器貳支均沒收之。應執行有
期徒刑壹年，扣案之海洛因捌包（驗餘淨重共計零點公克，
含包裝袋捌個）沒收銷毀之，扣案之注射針筒壹支、吸管裝填器
貳支均沒收之。
    事  實
一、洪振文前因施用第二級毒品案件，經觀察、勒戒後，認無繼
    續施用毒品傾向，由臺灣雲林地方法院檢察署（下稱雲林地
    檢署）檢察官於民國八十九年五月二十二日以八十九年度毒
    偵緝字第五九號、八十九年度毒偵字第七六四號不起訴處分
    確定。復於觀察、勒戒執行完畢後之五年內，因施用第一、
    二級毒品案件，經觀察、勒戒後，認有繼續施用毒品傾向，
    經臺灣雲林地方法院（下稱雲林地院）裁定送強制戒治，嗣
    因戒治成效評定為合格，認無繼續戒治之必要，復經雲林地
    院裁定停止戒治，所餘戒治期間交付保護管束，於九十一年
    七月七日保護管束期滿未經撤銷，視為戒治期滿；同案起訴
    部分，經雲林地院以九十一年度訴字第八九號判決分別處有
    期徒刑一年、六月，應執行有期徒刑一年四月確定，已執行
    完畢。另因施用第一、二級毒品案件，經雲林地院以九十六
    年度訴字第一九二號判決判處有期徒刑十月、六月，應執行
    有期徒刑一年二月確定，嗣經減刑為應執行有期徒刑七月確
    定（下稱案）。再因施用第一、二級毒品案件，經雲林地
    院以九十六年度訴字第五一二號判決處有期徒刑十一月、七
    月，應執行有期徒刑一年四月確定（下稱案）。另因施用
    第一級毒品案件，經雲林地院以九十七年度訴字第三七三號
    判決處有期徒刑十月確定（下稱案）。復因偽證案件，經
    本院以九十八年度上訴字第三五三號判決處有期徒刑五月確
    定（下稱案）。末因施用第二級毒品案件，經臺灣嘉義地
    方法院以九十八年度嘉簡字第一八六號判決處有期徒刑六月
    確定（下稱案）。上開至案經本院以九十八年度聲字
    第七一五號裁定應執行刑為有期徒刑二年八月確定，並接續
    案執行，於九十九年九月二十一日縮短刑期假釋出監，嗣
    因假釋被撤銷，應執行殘刑，應於一００年十月十九日執行
    完畢（未構成累犯）；詎其仍未能戒除其毒癮，復為下列施
    用毒品之行為：
(一)、於一００年三月十日下午三時許，在雲林縣虎尾鎮墾地里九
    鄰北新庄六號其當時之居處，以將第一級毒品海洛因混合第
    二級毒品甲基安非他命摻水置入針筒內注射身體血管之方式
    ，同時施用第一級毒品海洛因、第二級毒品甲基安非他命一
    次，嗣於同日下午三時二十七分許，因其為毒品調驗人口，
    為警強制其至警局接受採尿送驗，檢出嗎啡、甲基安非他命
    陽性反應，而悉上情。
(二)、於一００年四月六日晚間十一時許，在同一居處，以將海洛
    因摻水置入針筒注射身體血管之方式，施用第一級毒品海洛
    因一次；嗣於翌（七）日上午十一時十分許，為警持雲林地
    院核發之搜索票至其上開住處搜索，扣得第一級毒品海洛因
    八包（合計淨重０.三三公克，起訴書誤載為０.八八公克）
    、注射針筒一支、吸管裝填器二支等物，同日經其同意採集
    尿液送驗，檢出嗎啡陽性反應，而悉上情。
二、案經雲林縣警察局西螺分局及虎尾分局報告雲林地檢署檢察
    官偵查起訴。
    理  由
一、本件被告洪振文所犯之毒品危害防制條例第十條之罪，非死
    刑、無期徒刑、最輕本刑為三年以上有期徒刑之罪或高等法
    院管轄第一審之案件，被告於本院審理時，就被訴事實為有
    罪之陳述，經告以簡式審判程序之旨，並聽取檢察官、被告
    之意見後，本院裁定改依簡式審判程序進行審理（見本院卷
    第三五頁），是本件之證據調查，依刑事訴訟法第二百七十
    三條之二規定，不受同法第一百五十九條第一項、第一百六
    十一條之二、第一百六十一條之三、第一百六十三條之一及
    第一百六十四條至第一百七十條規定之限制，合先敘明。
二、上開事實業據被告於警詢、偵查、原審及本院審理時坦承不
    諱（見雲警虎偵字第一００一０００三五四號卷【下稱警三
    五四號卷】第二至三頁、雲警螺偵字第一００一０００二二
    六號卷【下稱警二二六號卷】第二頁至第三頁；偵字第五七
    ０號卷第二一至二二頁、第三八頁；原審卷第二七頁背面、
    第三一頁背面；本院卷第三四頁背面）；被告先後二次為警
    採尿送驗結果，一００年三月十日之尿液經送詮昕科技股份
    有限公司檢驗之結果，確呈甲基安非他命及嗎啡陽性反應，
    此有該公司一００年三月二二日報告編號00000000
    號尿液檢驗報告、毒品犯罪嫌疑人尿液採驗管制紀錄、應受
    尿液採驗人尿液檢體採集送驗紀錄表各一紙附卷可稽（見警
    三五四號卷第八頁至第一０頁）；一００年四月七日所採尿
    液，經送往詮昕科技股份有限公司檢驗之結果，確呈現嗎啡
    陽性反應，此有該公司一００年四月十九日報告編號000
    00000號尿液檢驗報告、應受尿液採驗人尿液檢體採集
    送驗紀錄表各一紙附卷可稽（見偵字第五七０號卷第二六頁
    、第二九頁），足認被告前開任意性自白核與事證相符，堪
    予採信。
三、按毒品危害防制條例於九十二年七月九日修正公布，自九十
    三年一月九日施行，其中第二十條將施用毒品之刑事處遇程
    序，區分為「初犯」及「五年內再犯」、「五年後再犯」。
    而依修正後之規定，僅限於「初犯」及「五年後再犯」二種
    情形，始應先經觀察、勒戒或強制戒治程序。倘被告於五年
    內已再犯，經依法追訴處罰，縱其第三次（或第三次以上）
    再度施用毒品之時間，在初犯經觀察、勒戒或強制戒治執行
    完畢釋放五年以後，已不合於「五年後再犯」之規定，且因
    已於「五年內再犯」，顯見其再犯率甚高，原實施觀察、勒
    戒或強制戒治，已無法收其實效，即應依該條例第十條處罰
    。查，被告有犯罪事實欄所載施用毒品案件，經觀察、勒戒
    之紀錄，並於觀察、勒戒完畢後，五年內再次施用毒品之情
    形，有臺灣高等法院被告前案紀錄表在卷可稽。被告再度施
    用毒品之時間，雖在前次觀察、勒戒完畢釋放五年之後，自
    與單純「五年後再犯」之情形有別，而不合於「五年後再犯
    」之規定，且因已於「五年內再犯」，顯見其再犯率甚高，
    原實施觀察、勒戒或強制戒治，已無法收其實效，應逕予論
    罪科刑。本案事證明確，被告犯行堪以認定，應依法論科。
四、查海洛因係毒品危害防制條例第二條第二項第一款所定之第
    一級毒品；甲基安非他命則為同條項第二款所定之第二級毒
    品，均不得非法持有、施用。被告就犯罪事實欄一之(一)部分
    之所為，係犯毒品危害防制條例第十條第一項之施用第一級
    毒品罪、同條第二項之施用第二級毒品罪；就犯罪事實欄一
    之(二)部分，係犯毒品危害防制條例第十條第一項之施用第一
    級毒品罪。被告施用毒品前持有第一級毒品、第二級毒品之
    低度行為，應各為施用第一級、第二級毒品之高度行為所吸
    收，均不另論以持有罪責。被告就犯罪事實欄一之(一)部分，
    同時地施用第一級毒品海洛因及第二級毒品甲基安非他命，
    係以單一行為，同時犯數罪，屬一行為而觸犯數個相異之罪
    名，為異種想像競合犯，應從較重之施用第一級毒品罪處斷
    。被告前後二次施用毒品之行為，犯意各別，行為互殊，應
    予分論併罰。
五、原審以被告犯罪事證明確，依上開法文論罪科刑，固非無見
    ；惟查：被告於上開事實欄所載犯罪接續執行，經於九十九
    年九月二十一日因縮短刑期假釋出監，本應於一００年二月
    十一日執行完畢；但被告因假釋期間另犯案，經撤銷假釋，
    上開五罪應於一００年十月十九日執行完畢，此有臺灣高等
    法院被告前案紀錄表在卷可稽；被告前犯罪既未執行完畢，
    原判決誤為執行完畢，並論以累犯而加重其刑，其適用法律
    自有違誤，檢察官上訴意旨指摘原判決不當，為有理由，應
    由本院予以撤銷改判，其定執行刑部分，亦因之失所附麗，
    應併予撤銷。爰審酌被告有多次施用毒品前科，此有前揭被
    告前案紀錄表在卷可參，素行非佳，且無視毒品對於自身健
    康之戕害及國家對杜絕毒品犯罪之禁令，不思悔改，徹底袪
    除施用毒品之惡習，殊不可取，及其於犯罪事實欄一之(一)所
    示之犯行，係同時施用第一級、第二級毒品，產生藥癮之危
    害更大，然考量被告施用毒品之犯行，本質上乃屬戕害自己
    身心健康之行為，尚未有嚴重破壞社會秩序或侵害他人權益
    之情形，且犯後坦承犯行，態度良好，復考量其自陳國中畢
    業後，未再就學，以向他人承租田地耕種為業，現與母親同
    住，未婚無子，家境不佳（見原審卷第二八頁正背面、第三
    一頁背面至第三二頁）等一切情狀，各量處如主文第二項所
    示之刑，並定其應執行之刑。扣案之粉末八包（淨重０點三
    三公克，驗餘淨重０點三三公克【採樣檢品少於０點０一公
    克】），鑑定結果確含海洛因之成分，屬毒品危害防制條例
    第二條第二項第一款所列之第一級毒品，有法務部調查局一
    ００年五月一二日調科壹字第一００二三０一０四九０號鑑
    定書一紙附卷可稽（見偵字第五七０號卷第三四頁），應依
    毒品危害防制條例第十八條第一項前段之規定，沒收銷燬之
    。又鑑定毒品時，一般係以傾倒之方式，將包裝袋內之毒品
    倒出與包裝袋分離而秤重，必要時亦會輔以刮杓取袋內粉末
    ，然無論依上述何種方式分離，包裝袋內均會有極微量海洛
    因殘留，業經法務部調查局於九十三年三月十九日以調科壹
    字第０九三００一一三０六０號函釋在案，此為本院職務上
    已知之事實（另見最高法院九十五年度臺上字第三七三九號
    、第七三五四號、九十八年度臺上字第七五０九號、九十九
    年度臺上字第二四七六號判決意旨）。前揭扣案並送鑑之第
    一級毒品海洛因八小包，用以包裝、裝放前揭毒品之包裝塑
    膠袋部分，實難以與其內所殘留之微量毒品完全析離，自應
    全部視為毒品，而併依毒品危害防制條例第十八條第一項前
    段之規定宣告沒收銷燬。至扣案之注射針筒一支、吸管裝填
    器二支，均係被告所有供其施用第一級毒品海洛因犯罪使用
    ，亦據被告於偵查及原審審理時中供述甚明（見偵字第五七
    ０號卷第二二頁、原審卷第二八頁），又上開器具本質尚可
    供其他用途之用，客觀上難認係專供施用毒品之器具，均爰
    依刑法第三十八條第一項第二款之規定，宣告沒收。
六、據上論斷，應依刑事訴訟法第三百六十九條第一項項前段、
    第三百六十四條、第二百九十九條第一項前段、第二百七十
    三條之一第一項、毒品危害防制條例第十條第一項、第二項
    、第十八條第一項前段、刑法第十一條、第五十五條、第三
    十八條第一項第二款、第五十一條第五款，判決如主文。
本案經檢察官謝錫和到庭執行職務。
中    華    民    國    100    年    10    月    5    日
                  刑事第二庭    審判長法  官  葉居正
                                      法  官  張桂美
                                      法  官  陳春長
以上正本證明與原本無異。
如不服本判決應於收受送達後10日內向本院提出上訴書狀，其未
敘述上訴理由者，並得於提起上訴後10日內向本院補提理由書（
均須按他造當事人之人數附繕本）「切勿逕送上級法院」。
                                      書記官  邱如
中    華    民    國   100    年    10    月    5     日
附錄本件論罪科刑法條全文：
毒品危害防制條例第10條
施用第一級毒品者，處 6 月以上 5 年以下有期徒刑。
施用第二級毒品者，處 3 年以下有期徒刑。